臺灣臺南地方法院刑事判決
110年度簡上字第256號
上  訴  人
即  被  告  哀惠將




上列上訴人即被告因家暴妨害名譽案件，不服本院民國110年9月
30日110年度簡字第2235號第一審簡易判決（聲請簡易判決處刑
案號：109年度偵字第23107號），提起上訴，本院管轄之第二審
合議庭判決如下：
    主  文
上訴駁回。 
甲○○緩刑貳年。
    事實及理由
一、本案經本院審理結果，認第一審簡易判決之認事、用法及量
    刑均無不當，應予維持，並引用第一審簡易判決書記載之事
    實、證據及理由（如附件）。
二、被告於本院坦承犯行，上訴意旨略以：伊已與告訴人達成和
    解，告訴人不再追究，並具狀撤回告訴，伊經此科刑教訓，
    已知所警惕，不會再犯，懇請法院給予緩刑宣告等語。
三、經查：原審以本案事證明確，認被告所為，係一行為觸犯刑
    法第309條第1項公然侮辱罪及第310條第2項散布文字誹謗罪
    ，為想像競合犯，從一重論以散布文字誹謗罪，並審酌被告
    與告訴人間有財產糾紛，未能理性溝通，因一時氣憤而在公
    開社群網站上登載貶損告訴人名譽之文字，網際網路之傳遞
    速度較快、範圍較廣，且具有持續性，對告訴人名譽造成傷
    害更大，兼衡其犯後坦承犯行之態度、素行、犯罪動機、手
    段、情節及所生損害，及所述之教育程度、家庭及工作狀況
    等一切情狀，量處拘役40日，諭知如易科罰金，以新臺幣1
    千元折算1日，核其認事用法均無違誤，量刑亦甚妥適，被
    告未指摘原判決有何違誤之處，徒以上開情詞提起上訴，為
    無理由，應予駁回。
四、被告未曾因故意犯罪受有期徒刑以上刑之宣告，有其前案紀
    錄表可稽，茲念其犯後坦承犯行，於原審判決後，於另案家
    事案件與告訴人達成調解，獲告訴人具狀撤回本案告訴，有
    撤回告訴狀在卷，並經本院向告訴人查證屬實，有本院公務
    電話紀錄為憑，本院斟酌上情，認被告經此偵審及科刑教訓
    ，應足策其警惕，不會再犯，原審所宣告之刑，以暫不執行
    為適當，爰依刑法第74條第1項第1款之規定，併予諭知緩刑
    2年，以啟自新。
據上論斷，應依刑事訴訟法第455條之1第1項、第3項、第373條
、第368條，刑法第74條第1項第1款，判決如主文。
本案經檢察官莊士嶔提起公訴，檢察官紀芊宇到庭執行職務。
中　　華　　民　　國　　110 　年　　12　　月　　7 　　日
　　　　　　　　　刑事第十一庭  審判長法　官　陳淑勤
　　　　　　　　　　　　　　　　　　　法　官　張郁昇
　　　　　　　　　　　　　　　　　　　法　官　周宛瑩
以上正本證明與原本無異。
不得上訴
  　　　　　　　　　　　      　　　　書記官　李諾櫻
中　　華　　民　　國　　110 　年　　12　　月　　7 　　日
附錄論罪法條：
中華民國刑法第309條
公然侮辱人者，處拘役或9千元以下罰金。
以強暴犯前項之罪者，處1年以下有期徒刑、拘役或1萬5千元以
下罰金。
中華民國刑法第310條
意圖散布於眾，而指摘或傳述足以毀損他人名譽之事者，為誹謗
罪，處1年以下有期徒刑、拘役或1萬5千元以下罰金。
散布文字、圖畫犯前項之罪者，處2年以下有期徒刑、拘役或3萬
元以下罰金。
對於所誹謗之事，能證明其為真實者，不罰。但涉於私德而與公
共利益無關者，不在此限。
附件：
臺灣臺南地方法院刑事簡易判決
110年度簡字第2235號
公　訴　人　臺灣臺南地方檢察署檢察官
被　　　告　甲○○　男　(民國00年0月00日生)
　　　　　　　　　　身分證統一編號：Z000000000號
　　　　　　　　　　住臺南市○○區○○○00號
　　　　　　　　　　居臺南市○○區○○路000號
上列被告因家暴妨害名譽案件，經檢察官提起公訴（109年度偵
字第23107號），因被告自白犯罪，本院認宜以簡易判決處刑，
爰不經通常訴訟程序（原案號：110年度易字第702號），逕以簡
易判決處刑如下：
    主  文
甲○○犯散布文字誹謗罪，處拘役肆拾日，如易科罰金，以新臺幣
壹仟元折算壹日。
    事實及理由
一、甲○○與丙○○為夫妻關係，其2人間具有家庭暴力防治法第3條
    第1款所定之家庭成員關係。甲○○因前與丙○○間有財產上糾
    紛而心有不滿，竟意圖散布於眾，基於散布文字誹謗及公然
    侮辱之犯意，於民國109 年9 月25日10時許起，在Facebook
    社群網站上其所使用暱稱「惠將」之個人頁面上，公開發布
    包含「丙○○你真是騙錢騙車騙財產的高手」、「這女人專門
    騙才好恐怖喔領我爸身故金」、「請問你有幾個男人要用車
    子」、「你偷領我爸爸的身故金」、「你這個女人真是狠毒
    不是你的東西全部都想佔去」等不實內容之文章，並以包含
    「丙○○你這不要臉的女人」等侮辱性內容之文章辱罵丙○○，
    使甲○○於Facebook社群網站上之特定多數好友得共見聞，致
    使丙○○之名譽受損。
二、證據：
　㈠被告甲○○於警詢、偵訊時之供述及本院審理時之自白（警卷
    第3至13頁，偵卷第43至45頁，本院易字卷第61頁）。
　㈡告訴人丙○○於警詢時之指訴及偵訊時之證述（警卷第17至23
    頁，偵卷第21至22頁、第69頁）。
　㈢告訴人提供之facebook社群網站上暱稱「惠將」使用者之個
    人頁面截圖（警卷第25至59頁）。
　㈣臺灣臺南地方檢察署檢察官109年度偵字第9910號不起訴處分
    書（偵卷第61至64頁）、臺灣臺南地方法院110年度婚字第1
    8號民事判決（偵卷第161至169頁）。
三、論罪科刑：
　㈠按刑法第310條誹謗罪之成立，必須意圖散布於眾，而指摘或
    傳述足以毀損他人名譽之具體事實，倘僅抽象的公然為謾罵
    或嘲弄，並未指摘具體事實，則屬刑法第309條第1項公然侮
    辱罪範疇（最高法院86年度台上字第6920號裁判意旨可參）
    。又刑法第310條第2項之散布文字誹謗罪，其所謂之「散布
    」，係指散播傳布於不特定人或多數人，使大眾得知悉其內
    容者而言。查被告在於不特定多數人得以共見共聞之Facebo
    ok社群網站上，以文字散布前揭內容不僅包含有抽象謾罵告
    訴人之字句，亦包含對於特定事件之具體指摘、傳述，被告
    顯有散布於眾之意圖，又上開內容，衡之社會常情，確實足
    使告訴人之人格、社會名譽遭受損抑甚明。
　㈡次按家庭暴力防治法所稱家庭暴力，係指家庭成員間實施身
    體、精神或經濟上之騷擾、控制、脅迫或其他不法侵害之行
    為；所稱家庭暴力罪，係指家庭成員間故意實施家庭暴力行
    為而成立其他法律所規定之犯罪，家庭暴力防治法第2條第1
    款、第2款分別定有明文。查被告與告訴人為夫妻，有被告
    之個人戶籍資料（完整姓名）查詢結果在卷可參，是被告與
    告訴人間具有家庭暴力防治法第3條第1款所定「配偶」之家
    庭成員關係。而被告上開公然侮辱並加重誹謗告訴人之舉，
    顯係對告訴人實施精神上之不法侵害，是核被告所為，係犯
    刑法第309條第1項之公然侮辱罪，及同法第310條第2項之散
    布文字誹謗罪。又被告所為亦屬家庭暴力防治法第2條第2款
    之家庭暴力罪，惟因家庭暴力防治法之前揭條文並無罰責規
    定，是被告上開犯行，僅依刑法加重誹謗罪之規定予以論罪
    科刑，附此敘明。
　㈢被告於密接之時、地，以一行為同時觸犯公然侮辱罪及散布
    文字誹謗罪，為想像競合犯，應依刑法第55條規定，從較重
    之散布文字誹謗罪處斷。
　㈣爰審酌被告與告訴人間存有財產上糾紛，未能以理性方式溝
    通、處理，竟因一時氣憤而在公開社群網站頁面上登載貶損
    告訴人名譽之文字誹謗及辱罵告訴人，顯見其法治觀念淡薄
    ，亦欠缺尊重他人之觀念，且其透過網際網路指摘、傳述有
    損告訴人名譽之事，其傳遞速度較快、範圍較廣、持續性較
    久，對告訴人之名譽及人格評價造成傷害更大，經告訴人於
    審理時表示不願與被告和解，被告所為誠有不該，應予非難
    。惟念被告犯後終能坦承犯行，非無悔悟之情，及自陳教育
    程度為國中畢業、已婚，二個孩子已成年，另一個10歲孩子
    則由告訴人扶養，目前經營貨櫃裝卸業務，暨被告之素行、
    犯罪動機、手段、犯罪情節及所生損害等一切情狀，量處如
    主文所示之刑，並諭知易科罰金之折算標準。
四、據上論斷，應依刑事訴訟法第449條第2項、第454條第1項，
    刑法第309條第1項、第310條第2項、第55條、第41條第1項
    前段，刑法施行法第1條之1第1項，逕以簡易判決處刑如主
    文。
五、如不服本件判決，得自收受判決送達之日起20日內，向本院
    提起上訴狀（須附繕本），上訴於本院第二審合議庭。
中　　華　　民　　國　　110 　年　　9 　　月　　30　　日
            刑事第十四庭    法  官  蕭雅毓
以上正本證明與原本無異。
如不服本判決應於收受判決後20日內向本院提出上訴書狀（應附
繕本）。
                            書記官  李如茵
中　　華　　民　　國　　110 　年　　9 　　月　　30　　日
附錄本案論罪科刑法條全文
中華民國刑法第309條
公然侮辱人者，處拘役或9千元以下罰金。
以強暴犯前項之罪者，處1年以下有期徒刑、拘役或1萬5千元以
下罰金。
中華民國刑法第310條
意圖散布於眾，而指摘或傳述足以毀損他人名譽之事者，為誹謗
罪，處1年以下有期徒刑、拘役或1萬5千元以下罰金。
散布文字、圖畫犯前項之罪者，處2年以下有期徒刑、拘役或3萬
元以下罰金。
對於所誹謗之事，能證明其為真實者，不罰。但涉於私德而與公
共利益無關者，不在此限。